【裁判字號】    88,苗小,152
【裁判日期】    890111
【裁判案由】    侵權行為損害賠償
【裁判全文】
臺灣苗栗地方法院小額民事判決  八十八年度苗小字第一五二號
    原      告  明台產物保險股份有限公司
    法定代理人  乙○○
    訴訟代理人  甲○○
    被      告  丁○○
                丙○○
右當事人間請求侵權行為損害賠償事件，本院判決如左：
    主      文
被告應連帶給付原告新臺幣伍萬貳仟玖佰零貳元，及自民國八十八年九月二十八日起
至清償日止，按年息百分之五計算之利息。
原告其餘之訴駁回。
訴訟費用新臺幣壹仟參佰伍拾元由被告連帶負擔百分之九十三，餘由原告負擔。
本判決第一項得假執行，但被告如於假執行程序實施前，以新臺幣伍萬貳仟玖佰零貳
元為原告預供擔保後，得免為假執行。
    事      實
甲、原告方面：
壹、聲明：
一、被告應連帶給付原告新臺幣五萬六千八百五十九元，及自起訴狀繕本送達被告之
    翌日  (即民國八十八年九月二十八日)起至清償日止，按年息百分之五計算之利
    息。
二、訴訟費用由被告連帶負擔。
三、原告願供擔保請准宣告假執行。
貳、陳述：
    被告丙○○、丁○○於民國  (下同)八十六年六月二十二日十六時二十分許，分
    別駕駛車號Ｇ０─八三五七號自用小客車、Ｊ八─九五二七號自用小客車，行駛
    至國一道一百零九公里三百一十公尺南下車道處  (苗栗縣頭份鎮境內)，均未保
    持安全距離之過失，被告丙○○所駕駛車輛追撞被告丁○○所駕駛車輛，被告丁
    ○○所駕駛車輛因而再推撞訴外人吳銘淵駕駛而由原告承保之車號Ｋ６─０三七
    九號自用小客車，致吳銘淵上開自用小客車受有毀損，被告應負共同侵權行為之
    損害賠償責任連帶賠償被害人吳銘淵，因原告共計賠付被保險人吳銘淵車輛修理
    費新臺幣  (下同)五萬六千八百五十九元，爰依保險法第五十三條求償代位權之
    規定，請求被告連帶賠償。
參、證據：
    提出汽車賠款收據暨同意書影本、行車執照影本、保險卡影本各一件、發票影本
    四件、相片四張為證。
乙、被告方面：
    被告未於言詞辯論期日到庭，亦未以書狀作任何聲明及陳述。
丙、本院依職權向內政部警政署公路警察局第二警察隊調取相關交通事故調查筆錄七
    件、道路交通事故調查報告表一件及現場相片十三張。
    理      由
一、被告經合法通知，未於言詞辯論期日到場，核無民事訴訟法第三百八十六條所列
    各款情形，依原告之聲請，由其一造辯論而為判決。
二、經查原告主張：被告丙○○、丁○○於民國八十六年六月二十二日十六時二十分
    許，分別駕駛車號Ｇ０─八三五七號自用小客車、Ｊ八─九五二七號自用小客車
    ，行駛至國一道一百零九公里三百一十公尺南下車道處  (苗栗縣頭份鎮境內)，
    均未保持行車安全距離，被告丙○○所駕駛車輛追撞被告丁○○所駕駛車輛，被
    告丁○○所駕駛車輛因而再推撞訴外人吳銘淵駕駛而由原告承保之車號Ｋ６─０
    三七九號自用小客車，致被害人吳銘淵上開自用小客車受有毀損，原告共計賠付
    被保險人吳銘淵車輛修理費五萬六千八百五十九元等事實，有本院向內政部警政
    署公路警察局第二警察隊調取之相關交通事故調查筆錄七件、道路交通事故調查
    報告表一件及現場相片十三張可證，經臺灣省竹苗區車輛行車事故鑑定委員會鑑
    定後，亦認被告二人有上開過失，且訴外人吳銘淵則無肇事因素等情，有鑑定意
    見書一件附卷可稽，當屬可信。次查訴外人吳銘淵所駕駛之上開車輛係原告所承
    保之車輛，遭毀損後，原告已賠付五萬六千八百五十九元之修理費，亦據原告提
    出汽車賠款收據暨同意書影本、行車執照影本、保險卡影本各一件、發票影本一
    件為證，足認屬實。
三、按因故意或過失，不法侵害他人之權利者，負損害賠償責任，故意以背於善良風
    俗之方法，加損害於他人者，亦同，違反保護他人之法律者，推定其有過失；復
    按不法毀損他人之物者，被害人得請求賠償其物因毀損所減少之價額；再按數人
    共同不法侵害他人權利者，連帶負損害賠償責任，不能知其中孰為加害人者，亦
    同，民法第一百八十四條第一項前段、第一百九十六條、第一百八十五條第一項
    分別定有明文。又按物被毀損時，被害人除得依民法第一百九十六條請求賠償外
    ，並不排除民法第二百十三條至第二百十五條之適用，依民法第一百九十六條請
    求賠償物被毀損所減少之價額，得以修復費用為估定之標準，但以必要者為限（
    例如：修理材料以新品換舊品，應予折舊），被害人如能證明其物因毀損所減少
    之價額，超過必要之修復費用時，就其差額，仍得請求賠償 (參照最高法院七十
    七年度第九次民事庭會議決議) 。查被害人吳銘淵所有之上開車輛遭被告二人所
    駕駛車輛推撞，其所需修復費用總計為五萬六千八百五十九元之事實，固如前述
    ，惟依行車執照影本所載，原告所駕駛之車輛為八十六年一月出廠之自用小客車
    ，且依據行政院發布之固定資產耐用年數表規定，其耐用年限為五年，而耐用年
    數五年之物，採用定率遞減法計算折舊者，其每年折舊率為千分之三百六十九，
    被害人吳銘淵之車輛迄至本件車禍發生時，已使用五月，其車輛之零件材料部分
    應僅餘新品價值之百分之八十四點七，其計算公式為：(1-0.369×5÷12)，因此
    其所需修復必要費用僅能以零件材料部分費用百分之八十四點七及工資合計之金
    額計算，而原告之車輛所需之費用，零件材料部分為二萬五千八百六十四元，工
    資  (含板金、烤漆)部分為三萬零九百九十五元，經依上開計算方式扣除零件材
    料折舊之部分後，合計必要之修復費用為五萬二千九百零二元 (元以下之單位依
    四捨五入法算至元之單位為止。) ，原告主張之車輛修復費用，在此範圍內，係
    屬必要之修復費用，逾此範圍，即非可採，此為被告二人既對被害人吳銘淵有共
    同侵權行為，已如前述，自應連帶賠償被害人吳銘淵必要之修復費用為五萬二千
    九百零二元。
四、又按被保險人因保險人應負保險責任之損失發生，而對於第三人有損失賠償請求
    權者，保險人得於給付賠償金額後，代位行使被保險人對於第三人之請求權；但
    其所請求之數額，以不逾賠償金額為限，保險法第五十三條第一項定有明文。原
    告既已賠付其所承保被保險人吳銘淵所有之上開車輛修理費，已如前述，自得代
    位被害人吳銘淵行使對被告二人之侵權行為損害賠償請求權，請求被告二人連帶
    賠償上開必要之修復費用。從而，原告請求被告給付五萬六千八百五十九元，及
    自起訴狀繕本送達被告之翌日  (即民國八十八年九月二十八日)起至清償日止，
    按年息百分之五計算之利息，其中五萬二千九百零二元及其利息部分，核屬正當
    ，應予准許，逾此範圍，係無理由，應予駁回。
五、本件如主文所示之給付，係就原告在小額程序之請求而為被告敗訴之判決，應依
    職權宣告假執行。又核本件有准被告於假執行程序實施前預供擔保免為假執行之
    必要，爰依職權酌定相當之擔保金額准許之。
六、據上論結，本件原告之訴一部為有理由，一部為無理由，應依民事訴訟法第四百
    三十六條之二十三、第四百三十六條第二項、第四百三十六條之二十、第三百八
    十五條第一項前段、第三百九十二條、第七十九條但書、第八十五條第二項，判
    決如主文。
中      華      民      國      八十九    年      一    月      十一    日
                                臺灣苗栗地方法院苗栗簡易庭
~B法      官  羅永安
右為正本係照原本作成。
如對本判決上訴，須於判決送達後二十日內向本院提出上訴狀(須附繕本)。
~B法院書記官  張美鶯
中      華      民      國      八十九    年      一    月    十七      日


司法院資訊處製作；財團法人民間司法改革基金會備份。
